臺灣臺中地方法院刑事判決　　　　　　　　　　　　　　九十年度自字第九四六號
　　自　訴　人　戊○○
　　即反訴被告
　　自訴代理人　華嘉遠律師
　　被　　　告　丙○○
　　即　反訴人
　　被　　　告　甲　○
　　即　反訴人
右列被告因傷害等案件，經自訴人提起自訴，及反訴被告因誣告等案件，經反訴人提
起反訴，暨台灣台中地方法院檢察署檢察官就自訴之同一事實聲請併案辦理（九十一
年度偵字第三○三九號），本院判決如左：
    主  文
甲○以強暴公然侮辱人，處拘役伍拾日，如易科罰金，以參佰元折算壹日；被訴毀損
部分無罪。
丙○○無罪。
戊○○無罪。
    事  實
一、甲○與戊○○係鄰居，雙方因土地越界問題纏訟多年，素不和睦常有爭端。民國
    九十年十一月三十日上午十時許，戊○○持照相機在其台中縣大雅鄉○○村○○
    路二○二號房屋後門外，準備拍攝破壞其盆栽者以為蒐證，甲○適在該後門旁之
    豬舍餵豬，見狀即為氣憤，即基於侮辱戊○○之犯意，在該公眾得出入之處所，
    公然持豬糞及餵豬之餿水，強行潑灑戊○○，以此強暴之方式威脅抑制戊○○之
    精神並加侮辱。
二、案經被害人戊○○提起自訴。
    理  由
一、右揭事實，業據被告甲○坦承在卷，核與自訴人戊○○指訴之情節相符，並有自
    訴人被潑灑餿水豬糞之照片二幀附卷可稽；又被告甲○雖稱係因自訴人拿剪刀要
    刺殺伊，伊才拿附近一桶澆菜的豬糞水潑灑自訴人，然此為自訴人所否認，被告
    甲○亦未提出任何自訴人要刺殺伊之證據，本院忖諸自訴人較被告甲○小二十幾
    歲，且被告甲○行動已有遲緩之象，是自訴人果有持剪刀刺殺被告甲○之舉，應
    甚容易得手，焉容被告甲○從容持豬糞、餿水潑灑之理，因認被告甲○所言，僅
    係卸責之詞，不足採信。本件事證明確，被告犯行應堪認定。
二、被告甲○潑灑豬糞餿水處，係自訴人住處後門外面，該處可與外面馬路相通，附
    近住有鄰居，此經兩造陳述明確，被告甲○對自訴人潑灑豬糞餿水之行為，得使
    不特定多數人共見共聞，已符公然之要件，故核被告甲○所為，係犯刑法第三百
    零九條第二項之強暴侮辱罪。爰審酌被告甲○係因受自訴人拍照之刺激而為本行
    為、犯後尚無悔意、未對自訴人表示任何歉意或補償等一切情狀，量處如主文所
    示之刑，並諭知易科罰金之折算標準。
三、自訴部分另以：(1)被告丙○○對被告甲○右揭潑灑豬糞餿水之行為，有犯意聯絡
    及行為分擔，渠二人且於當日，共同將自訴人置於後門邊之盆栽破壞殆盡，九
    十年十二月九日上午八時許，自訴人騎駛車牌ＩＷＱ－７７１號機車回家途中，
    被告丙○○竟藉故強拉自訴人之胸襟，致機車傾倒擦傷自訴人之左腳（此亦為檢
    察官聲請併案辦理部分），被告丙○○猶不住手，強行將自訴人一路拉到台中縣
    警察局豐原分局馬岡派出所，經警斥責始放手。因認被告甲○另涉刑法毀損之罪
    嫌，被告丙○○則涉犯刑法強暴侮辱、毀損、普通傷害、剝奪他人行動自由之罪
    嫌云云。
四、反訴部分則以：(1)反訴被告戊○○前揭所告，皆屬子虛烏有故意誣陷之事，所為
    觸犯刑法誣告之罪嫌，(2)九十年十月三十日，反訴被告基於傷害之故意，將反訴
    人甲○推倒在地，九十年十二月九日，反訴被告自己騎機車跌倒受傷，卻持石頭
    丟擲反訴人丙○○，致反訴人丙○○右手遭該石頭擦傷。因認反訴被告涉犯刑法
    誣告及傷害之罪嫌云云。
五、按犯罪事實應依證據認定之，無證據不得推定其犯罪事實，又不能證明被告犯罪
    者，應諭知無罪之判決，刑事訴訟法第一百五十四條、第三百零一條第一項分別
    定有明文。另告訴人之告訴，係以使被告受刑事訴追為目的，是其陳述是否與
    事實相符，仍應調查其他事實以資審認，始得為不利被告之認定，誣告罪之成
    立，須其申告內容完全出於憑空捏造，若所告尚非全然無因，只因缺乏積極證據
    證明，致被誣告人不受訴追處罰者，尚難遽以誣告罪論。最高法院五十二年台上
    字第一三００號、四十三年台上字第二五一號著有判例可資參照。
六、兩造就對方前揭指控完全否認，自訴人稱：「九十年十二月九日上午，我騎機車
    要進巷子，丙○○正要出去，一看到我，先用三字經罵，還說我那塊地是妳娘家
    帶來的嗎？我答他，那是你太太娘家帶來的嗎？他很生氣抓住我胸襟，當時我騎
    在機車上，被抓後機車傾斜，我的腳被機車擦傷，他抓很久我就喊救命，鄰居辛○○就出來，丙○○說妳不要叫，叫也沒用，辛○○因為租我們古厝裡面親戚的
    房子，有點不好意思看了一下就走了，但是丙○○看到有人也都不放手，僵持不
    下，我沒辦法就說去警局好了，就把機車停在路中，他抓著我胸襟一路到派出所
    都還不放手，他在碰到我前手上已有玉蘭花，用那手抓我，一直到警局玉蘭花都
    沒有掉」，被告丙○○稱：「我正要出去，自訴人騎機車從外面進來，她質問我
    踢到她的花盆，因路面是下坡斜斜的，她停下來跟我講話機車就自然傾斜擦到她
    的腳，她很不高興，放下機車，出手撥開我，並且拿石頭砸我，我用手擋住，石
    頭打到我的手，我就說到派出所理論，她就跟我一起去，結果到派出所門口她又
    不想進去，我才拉她手臂衣服進去」。
七、經查，(1)自訴人在本院自始至終均稱九十年十一月三十日對她潑餿水豬糞者，僅
    被告甲○一人，此有各該筆錄在卷可佐，足徵除自訴狀所載外，並無任何證據可
    資證明被告丙○○對此部分有任何意思聯絡或行為分擔；(2)自訴人稱：「九十年
    十一月三十日沒有人看到是誰破壞盆栽，我所提出來盆栽遭破壞之照片，是報案
    後警員到現場所拍」，自訴人聲請傳訊之證人即其丈夫丁○○亦稱：「那天是誰
破壞盆栽，我沒有在場，我沒有看到」（參本院九十一年一月二十九日訊問筆錄
    ），顯見盆栽遭被告二人破壞之指，僅係自訴人揣測之詞，尚無積極證據可資證
    明；(3)反訴人甲○稱：「九十年十一月三十日我被戊○○推倒後，趕快抓住花盆
    ，她要拿剪刀刺我，我就趕快跑，所以沒有受傷」（參本院九十一年五月二十三
    日審判筆錄），茲不論反訴被告是否有推打反訴人甲○之行為，惟因反訴人甲○
    終未受傷，與刑法傷害罪之構成要件不合；(4)馬岡派出所警員己○○稱：「九十
    年十二月九日丙○○與戊○○到派出所報案時，我剛好值班，當時他們兩人一起
    進來，丙○○找戊○○到派出所，很像說好要來派出所，後來有一個人不來，所
    以被另一人拉著另一人的雙手來說要報案，好像拿樹葉進來說樹葉被人拔下，其
    中一人講樹葉是拔自己的，一個講拔對方的，最後說有受傷，戊○○說要告傷害
    ，依我目測，他們兩人身上看得到的地方，我看不出來有受傷，他們雙方都有說
    被傷害，丙○○說保留告訴，暫不提出」（參本院九十一年一月二十九日訊問筆
    錄），另一警員庚○○稱：「那天是己○○受理，我正準備去巡邏，看到他們兩
    個互相拉著進來，兩人講話都很大聲，其中一個手上還有樹葉，他們尚未進派出
    所的情形我沒有看到」（參本院九十一年三月二十八日訊問筆錄），自訴人聲請
    傳訊之證人辛○○稱：「九十年十二月九日上午我是有外出買東西，但沒有注意
    到戊○○及丙○○是否有在路上，也沒有注意到戊○○有無喊救命，因為我趕著
    去買東西，又庭上所提示之機車照片，其所在位置是出入的巷子，有點斜坡沒錯
    」（參本院九十一年五月七日審判筆錄」，被告丙○○聲請傳訊之證人乙○○稱
    ：「那天我有看到戊○○的機車放在路中央，後來看到她拿相機出來照站立著的
    機車，照完後又把機車弄倒再照」（參本院九十一年一月二十九日訊問筆錄）；
    綜上證詞可斷九十年十二月九日當天，係因自訴人騎機車從外進來，看到被告丙○○手上拿著樹葉，懷疑其盆栽遭破壞而停車質問所引起，否則被告丙○○怎會
    將樹葉帶到警局，並在警局與自訴人為樹葉之事爭論不休，而渠二人既常為盆栽
    遭破壞之事起爭執，是以雙雙合意報警處理，乃極合乎情理之事，自訴人亦稱被
    告抓住其胸襟時，伊亦同意到警局去，渠二人既合意到警局去，被告丙○○則無
    一路強抓自訴人胸襟到警局之理，故自訴人此部分指訴，即與常理有違，況此部
    分並無其他證據可資補強；又自訴人雖有提出驗傷單一紙證明其左腳遭機車倒地
    擦傷，然該機車為何倒地，是否因路面傾斜自訴人突然煞車所造成？或因被告丙○○抓其胸襟所致？則無證據可明確佐證，是以猶未能遽認係被告丙○○所造成
    ；再反訴人丙○○雖亦提出驗傷單一紙證明其右手遭反訴被告用石頭丟傷，惟該
    驗傷單上載：「前胸壁挫傷、右手挫傷」，反訴人丙○○稱：「前胸壁是九十年
    十二月八日遭反訴被告的丈夫打一拳而受傷」，足見僅憑驗傷單尚無法判斷其傷
    是如何造成的，本院忖諸反訴人丙○○與反訴被告時生爭端，素有訟事，若當日
    其確遭反訴被告用石頭打傷，反訴被告並已在警局對伊提出傷害告訴，伊豈有不
    同時提出傷害告訴之理，況反訴被告當時雙手牽著機車，要撿拾石頭丟擲反訴人
    丙○○，也不是容易之事，反訴人丙○○所指與常情不合甚明。
八、綜上所述，本院認自訴人對被告甲○毀損及對被告丙○○強暴侮辱、毀損、普通
    傷害、剝奪他人行動自由之指控均無法證實，反訴人甲○、丙○○對反訴被告傷
    害之指控亦不成立，均非能以互相所指之罪責相繩；又自訴人對被告二人所提出
    之前揭指控，除被告甲○潑豬糞餿水部分外，雖經本院認為缺乏積極證據以資證
    明，無法成立，惟該些指控內容並非出於憑空捏造全然無因，揆諸右揭判例意旨
    ，其行為與刑法誣告罪之構成要不符。此外，復查無任何積極證據足資證明兩造
    間有何互相指控之前揭犯行，依右揭條文規定，自應均為無罪之諭知。另檢察官
    聲請併案辦理部分（自訴人告訴被告丙○○傷害部分），因與自訴事實同一，本
    院自得併予審理，另聲請併案辦理卷內，自訴人尚告訴被告丙○○毀損伊機車部
    分，因自訴人未擇以提起自訴，本院自無法審理，應退還檢察官處理。
據上論斷，應依刑事訴訟法第三百四十三條、第二百九十九條第一項前段、第三百零
一條第一項，刑法第三百零九條第二項、第四十一條第一項前段，罰金罰鍰提高標準
條例第一條前段、第二條，判決如主文。
中      華      民      國    九十一    年      五      月     三十     日
                                        法  官  李  秋  娟
右正本證明與原本無異。
如不服本判決，應於判決送達後十日內向本院提出上訴狀，上訴於臺灣高等法院臺中
分院( 須附繕本 )。
                                        書記官
中      華      民      國    九十一    年      五  月     三十     日
附錄論罪科刑法條
刑法第三百零九條
公然侮辱人者，處拘役或三百元以下罰金。
以強暴犯前項之罪者，處一年以下有期徒刑、拘役或五百元以下罰金。
